【裁判字號】    97,竹小,16
【裁判日期】    970415
【裁判案由】    返還消費借貸款
【裁判全文】
臺灣新竹地方法院民事小額判決          97年度竹小字第16號
原      告  兆豐國際商業銀行股份有限公司
法定代理人  丁○○
訴訟代理人  戊○○
            乙○○
被      告  甲○○
            丙○○
上列當事人間請求返還消費借貸款事件，本院於民國97年4月3日
辯論終結，判決如下：
    主      文
被告甲○○應給付原告新臺幣貳萬陸仟壹佰玖拾肆元，及其中新
臺幣貳萬伍仟參佰肆拾元自民國九十六年一月十日起至清償日止
，按年息百分之十九點七一計算之利息。
原告其餘之訴駁回。
訴訟費用壹仟元由被告甲○○負擔。
本判決第一項得假執行。
    事實及理由
一、程序部分：
（一）原告原為中國國際商業銀行股份有限公司，後與交通銀行
      股份有限公司合併，由中國國際商業銀行股份有限公司為
      合併後存續之法人，且更名為兆豐國際商業銀行股份有限
      公司，有原告公司變更登記表附卷可參，足認原告之法人
      人格同一，合先敘明。
（二）本件原告原係向本院聲請核發支付命令，惟被告業於法定
      期間內提出異議，依據民事訴訟法第519條第1項規定，即
      應以原支付命令之聲請視為起訴。
（三）按訴狀送達後，原告不得將原訴變更或追加他訴，但擴張
      或減縮應受判決事項之聲明者，不在此限，民事訴訟法第
      255條第1項第3款定有明文。查本件原告起訴時原係請求
      被告應連帶給付原告新臺幣（下同）33,811元，及其中
      28,099元自民國（下同）96年7月10日起至清償日止，按
      年息百分之19.71計算之利息，暨按月計收逾期手續費600
      元，嗣於97年4月3日言詞辯論期日變更訴之聲明為：被告
      應連帶給付原告26,194元，及其中25,340元自民國96年1
      月10日起至清償日止，按年息百分之19.71計算之利息，
      核係屬減縮應受判決事項之聲明，自應准許。
（四）本件被告二人經合法通知，均未於言詞辯論期日到場，核
      無民事訴訟法第386條各款所列情形，爰依原告之聲請，
      由其一造辯論而為判決。
二、原告起訴主張：被告甲○○於民國（下同）92年8月間向原
    告申請信用卡，並為被告丙○○申辦附卡使用，與原告訂立
    信用卡申請書及約定條款，約定被告應於原告指定之日期及
    方式繳付帳款，若逾期未繳，則喪失期限利益，應就其全部
    應付帳款一次全數繳清，並自各筆帳款入帳日起，就該帳款
    按週年利率百分之19.71（即日息萬分之5.4）計算遲延利息
    ，及依信用卡約定條款第16條計付逾期手續費，且依信用卡
    約定條款第3條之約定，正、附卡持卡人就各別使用信用卡
    所生應付帳款互負連帶清償責任。詎被告甲○○至96年1月9
    日止，尚欠正卡預借現金總額25,340元、利息854元，合計
    26,194元之帳款未予繳納，依約定條款第22、23條之規定，
    被告即喪失期限之利益，應將所欠帳款一次清償，惟屢經催
    討，被告仍置之不理，為此爰依兩造信用卡契約及消費借貸
    之法律關係提起本件訴訟，請求被告連帶給付如主文第1項
    所示之金額及利息等語。
三、被告方面：被告二人經合法通知，均未於言詞辯論期日到場
    ，僅以聲明異議狀泛言系爭債務尚有糾葛等語。
四、得心證之理由：
（一）原告請求被告甲○○即正卡持有人就其個人預借現金所積
      欠之26,194元，及其中25,340元自96年1月10日起至清償
      日止，按年息百分之19.71計算之利息部分：
  １、原告主張之上開事實（就正卡持有人預借現金並積欠之本
      金及利息），業經提出信用卡申請書、信用卡約定條款、
      電催資料、單月帳務資料查詢單、對帳單查詢單各1份及
      戶籍謄本2份（以上均影本）為證，且被告甲○○未到庭
      爭執，僅於支付命令程序中以書狀聲明異議，泛指系爭債
      務尚有糾葛云云，惟其未提出任何有利於己之證據，以供
      本院審酌，自堪信原告之主張為真實。
  ２、從而，原告依消費借貸及系爭信用卡之法律關係，訴請被
      告甲○○給付如主文第1項所示之金額及利息，即無不合
      ，應予准許。
（二）至被告甲○○持正卡預借現金所積欠之上開26,194元，及
      其中25,340元自96年1月10日起至清償日止，按年息百分
      之19.71計算之利息，原告併請求被告丙○○連帶清償部
      分：
  １、按消費者保護法為83年1月11日由總統公布，並自公布日
      施行，本件信用卡契約係92年訂立，有消費者保護法之適
      用，合先敘明。
  ２、本件信用卡約定條款係身為企業經營者之原告，為與不特
      定多數消費者訂立同類契約之用，所提出預先擬定之契約
      條款，自屬消費者保護法第2條第7款定義之「定型化契約
      條款」。又同法第12條規定：「定型化契約中之條款違反
      誠信原則，對消費者顯失公平者，無效。定型化契約中之
      條款有下列情形之一者，推定其顯失公平：一、違反平等
      互惠原則者。二、條款與其所排除不予適用之任意規定之
      立法意旨顯相矛盾者。三、契約之主要權利或義務，因受
      條款之限制，致契約之目的難以達成者」。查系爭信用卡
      約定條款第3條雖載明：「正卡持卡人或附卡持卡人就各
      別使用信用卡所生應付帳款互負連帶清償責任」。惟本院
      基於以下理由，認為本件信用卡契約有關附卡持有人即被
      告丙○○，應就正卡持有人即被告甲○○之消費金額負連
      帶清償責任之約定，違反誠信原則及平等互惠原則：該
      約定與信用卡契約使用之本質不符：信用卡之核發，其風
      險控制係以申請人個人之信用狀況為徵信，並無另外要求
      申請人徵得連帶保證人後方准核發，惟本條款變相使附卡
      持有人成為正卡持有人之無限責任連帶保證人，顯不利於
      消費者。該約定與附卡使用契約之目的不符：附卡係從
      屬於正卡之附屬卡片，此可由正附卡共用一消費額度、正
      卡持有人可片面終止附卡使用契約、正卡若被終止使用，
      附卡亦不得使用、正附卡之消費帳款均列於正卡持有人每
      月帳單由正卡持有人統一繳納等情可知，就附卡申領使用
      之本質與目的而言，附卡持有人僅須對自己之消費帳款負
      責，該條款之約定，加重附卡持有人之責任，違反消費者
      申請附卡使用之目的。正附卡之消費帳款均列於正卡持
      有人每月帳單寄予正卡持有人清償，附卡持有人無從知悉
      正卡持有人所生帳款若干，亦無法預知或限制正卡持有人
      將來之消費金額，尤其正卡持有人若使用循環利息，僅繳
      納最低應繳金額，其帳款將不斷累積，顯非附卡持有人所
      得預見，更無從控制其風險，且銀行提高信用額度通常未
      徵詢附卡持有人之意見，則依系爭定型化契約運作結果，
      將使附卡持有人對正卡持有人之保證額度不斷提高，無形
      中使附卡持有人負擔更高之保證風險。是依上開說明，本
      件信用卡契約之上開約定違反消費者保護法第12條之規定
      ，應屬無效。
  ３、從而，原告依消費借貸及系爭信用卡之法律關係，請求被
      告丙○○應就被告甲○○持正卡預借現金所積欠之26,194
      元，及其中25,340元自96年1月10日起至清償日止，按年
      息百分之19.71計算之利息，負連帶清償責任，為無理由
      ，應予駁回。
五、本件係小額訴訟事件為被告部分敗訴之判決，爰依職權宣告
    假執行，並於判決時確定訴訟費用額。
六、據上論結，本件原告之訴為一部有理由，一部無理由，依民
    事訴訟法第436條之23、第436條第2項、第385條第1項前段
    、第79條、第436條之19第1項、第436條之20，判決如主文
    。
中    華    民    國    97    年    4     月    15    日
                  新竹簡易庭    法  官  楊明箴
以上正本係照原本作成。
如對本判決上訴，非以判決違背法令為理由，不得為之。且須於
判決送達後20日內向本院提出上訴狀並記載上訴理由。
中    華    民    國    97    年    4     月    15    日
                                書記官  龔紀亞


司法院資訊處製作；財團法人民間司法改革基金會備份。
